【裁判字號】    99,聲再,471
【裁判日期】    991124
【裁判案由】    詐欺
【裁判全文】
臺灣高等法院刑事裁定                 99年度聲再字第471號
再審聲請人
即受判決人  林峻賢
上列聲請人因詐欺案件，對於本院99年度上易字第1769號確定判
決（起訴案號：臺灣臺北地方法院檢察署98年度偵字第15346 號
），聲請再審，本院裁定如下：
    主  文
再審之聲請駁回。
    理  由
一、再審聲請意旨略以：聲請人於民國96年7 月2 日提領新台幣
    （下同）50萬元，將其中40萬元借予黃俊德以賺取利息，此
    有黃俊德簽立之本票及契約書可稽。96年7 月12日及7 月23
    日分別匯入匯國營造有限公司75萬元及70萬元，此有匯款單
    及林小鈴前開帳戶之支出明細表可稽（因96年7 月12日之匯
    款單已遺失不見，惟從匯入之帳號0000000000000 ，與7 月
    23日匯入帳號相同，可知亦匯入前開帳戶內），以賺取利息
    。再聲請人於96年7 月25日提領80萬元，其中70萬元借予姚
    牧言以賺取利息，此有匯款單可稽。又聲請人借給第三人姚
    畯川100 萬元，此有姚員書寫給聲請人之存證信函可稽。另
    聲請人又投資訴外人張呈祥之卡拉OK機，此有張員書立之支
    票可稽。末聲請人於96年8 月14日提領現金50萬元，並與告
    訴人確認利息及利潤金額，經告訴人確認無誤後，乃於收入
    明細表簽名，以明權義，此有告訴人本人親自簽名之收入明
    細表可稽。綜上，聲請人確有借款以賺取利息及投資卡拉OK
    機，確已支出555 萬元，該等匯款單、本票、支票係在訴訟
    之前確已存在，惟因聲請人遭受告訴人林順和教唆數人押走
    ，致未能於訴訟中及時提出，現已提出前開客觀存在之書證
    ，足以證明聲請人確有投資或借款予他人之事實，以賺取投
    資利潤或借款利息，即非詐欺所能論擬，並提出【證3 】黃
    俊德於96年7 月2 日所簽發之本票（金額40萬元）、黃俊德
    所書立之契約書、【證4 】台新國際商業銀行國內匯款回條
    96年7 月23日（收款人：匯國營造有限公司、金額70萬元）
    、【證5 】存摺（帳號000-00-000000-0-00）內頁影本、【
    證6 】台新國際商業銀行國內匯款回條96年7 月25日（收款
    人：姚牧言、金額70萬元）、【證7 】姚畯川於97 年1月11
    日發予林俊賢之存證信函、【證8 】彰化商業銀行城東分行
    支票影本（帳號：00-00000-0-0、支票號碼：CN0000000 ）
    、【證9 】收入明細表等「新證據」，依刑事訴訟法第420
    條第1 項第6 款聲請再審等語。
二、按因發現確實之新證據，足認受有罪判決之人應受無罪、免
    訴、免刑或輕於原判決所認罪名之判決者，得聲請再審，刑
    事訴訟法第420 條第1 項第6 款定有明文。「所謂發見之新
    證據，係指該項證據，事實審法院於判決前因未經發見，不
    及調查斟酌，至其後始行發見者而言，若判決前已經當事人
    提出或聲請調查之證據，經原法院捨棄不採者，即非該條款
    所謂發見之新證據，不得據為聲請再審之原因。」（最高法
    院28年抗字第8 號判例）。因之所謂發見確實之新證據，係
    指該證據於事實審法院判決前已經存在，為法院、當事人所
    不知，不及調查斟酌，至其後始行發見，且就證據本身形式
    上觀察，固不以絕對不須經過調查程序為條件，但必須顯然
    可認為足以動搖原有罪確定判決，而為受判決人無罪、免訴
    、免刑或輕於原判決所認罪名之判決者為限。故受理聲請再
    審之最後事實審法院，應就聲請再審理由之所謂「新證據」
    ，是否具備事實審判決前已經存在，為法院、當事人所不知
    ，事後方行發見之「嶄新性」（或稱「新規性」），及顯然
    可認足以動搖原有罪確定判決，應為無罪、免訴、免刑或輕
    於原判決罪名之「顯然性」（或稱「確實性」）二要件，加
    以審查，為判斷應否准予開始再審之準據，二者均不可或缺
    ，倘未兼備上開學理上所謂「新規性」與「確實性」之二種
    再審新證據之特性，即不能據為再審之原因（最高法院93年
    度台抗字第98號、86年度台抗字第477 號裁判要旨參照) 。
三、查本院99年度上易字第1769號原確定判決認定被告林峻賢犯
    刑法第339 條第1 項詐欺取財罪，係以被告林峻賢意圖為自
    己不法所有，於96年6 月間，在台北市，向新加坡籍男子林
    順和詐稱其係東映放送國際藝能有限公司（下稱東映公司）
    董事長，有很多管道可投資獲利，並遊說林順和委託其代為
    操作投資，致使林順和陷於錯誤，於96年6 月11日與林峻賢
    訂立「協議書」，約定由林順和交付500 萬元予林峻賢，存
    入林峻賢所指定之銀行專戶，並約明該款係投資專用，林峻
    賢不得因個人利益挪用。林順和乃於96年6 月11日，自兆豐
    國際商業銀行將500 萬元匯入林峻賢所指定其不知情之妹妹
    林小鈴所申請開立之台新銀行延平分行第00000000000000號
    帳戶後，林峻賢隨即自同年月14日起，2 個月間陸續分批提
    領殆盡，經林順和發覺對之催討，林峻賢雖與林順和協商，
    並於96年12月間簽下金額250 萬元之借據乙紙，惟林順和仍
    請求返還無著，始知受騙。並於理由欄詳述被告於96年6 月
    間確有向告訴人林順和自稱其為東映公司董事長，有很多投
    資管道等情，已據告訴人指訴在卷，並經被告於警詢時供承
    無訛，然東映公司卻係遲至96年11月8 日始核准設立，且東
    映公司96、97、98年均未見有申報營利事業所得稅，而被告
    自94、95、96年其個人所得分別僅為115,500 元、198,000
    元、50,000元，名下亦無財產，此分別有稅務電子閘門財產
    所得調件明細表及財政部臺北市國稅局內湖稽徵所函可稽，
    顯見被告個人經濟能力不佳，竟向告訴人佯稱為東映公司董
    事長，而嗣後設立之東映公司亦無實際營業或獲利可言；又
    被告對於告訴人林順和所匯500 萬元之資金去向，於警詢、
    偵查及審理時先後供述不一，顯見被告如確有依協議書內容
    履行，自應詳知資金去向及投資標的，斷無此前後供述不一
    之情；並以證人蔡茂雄之證詞不足證明被告確有投資電腦機
    器，被告匯款予匯國營造有限公司145 萬元、匯款予亞森數
    位科技有公司60萬元亦不能證明係依協議書所為之投資。
四、本件再審聲請人依刑事訴訟法第420 條第1 項第6 款以有新
    證據聲請再審，惟其所提【證5 】林小鈴台新銀行延平分行
    存摺明細、【證7 】姚畯川存證信函、【證8 】彰化商業銀
    行城東分行支票影本、【證9 】收入明細表等證據，於本院
    原確判決前已經提出，業經本院調卷審閱屬實（見98年度發
    查字第1173號卷第19頁、98年度偵字第15346 號卷第68、69
    頁、99年度易字第492 號卷第99頁），則前開證據既於判決
    前已經提出，經法院捨棄不採，即非刑事訴訟法第420 條第
    1 項第6 款所謂發見之新證據，不得據為聲請再審之原因。
    又再審聲請人提出【證3 】黃俊德於96年7 月2 日所簽發之
    40萬元本票及契約書，以證明其係由林小鈴上開台新銀行延
    平分行帳戶提領50萬元借予黃俊德。然本案自98年3 月4 日
    告訴人林順和提出告訴後，警詢、偵查、原審及本院多次詢
    以資金流向，迄本院99年9 月30日辯論終結，於此長達一年
    6 月之期間，再審聲請人均未提出該本票及契約書，如再審
    聲請人確有借款黃俊德並有簽發本票及契約書屬實，何以此
    重要證據再審聲請人均未提出？該本票及契約書是否於判決
    前已存在，並非無疑；又該本票之發票日固與【證5 】林小
    鈴前開帳戶提領50萬元之日期吻合，惟二者金額並不相符，
    不能證明其關聯性，且與協議書約定係投資者亦不相符。另
    再審聲請人所提【證4 】台新國際商業銀行國內匯款回條，
    惟匯款人為林大鈞，並非再審聲請人，難認該筆匯款與本案
    有關。又再審聲請人提出【證6 】台新國際商業銀行國內匯
    款回條（96年7 月25日），惟該證據僅能證明林小鈴前開帳
    戶曾匯款70萬元予姚牧言，無法證明用途。因之再審聲請人
    所提【證3 】、【證4 】、【證5 】、【證6 】證據，顯然
    不足動搖原確定判決，即不得據為再審聲請之原因。
五、據上論斷，應依刑事訴訟法第434條第1項，裁定如主文
中    華    民    國    99    年    11    月    24    日
                  刑事第八庭  審判長法  官  張傳栗
                                    法  官  劉嶽承
                                    法  官  黃斯偉
以上正本證明與原本無異。
不得抗告。
                                    書記官  王宜玲
中    華    民    國    99    年    11    月    25    日

司法院資訊處製作；財團法人民間司法改革基金會備份。
